臺灣臺北地方法院刑事判決
110年度訴字第890號
公  訴  人  臺灣臺北地方檢察署檢察官
被      告  DE LA CRUZ MARICRIS TANGCORA(中文姓名：瑪莉)




上列被告因詐欺等案件，經檢察官提起公訴（110年度偵字第158
86號），本院判決如下： 
    主  文
DE LA CRUZ MARICRIS TANGCORA無罪。   
    理  由
一、公訴意旨略以：被告DELA CRUZ MARICRIS TANGCORA（中文
    姓名：瑪莉）自民國109年9月16日前某日起，參與真實姓名
    年籍不詳等成年男子所組成3人以上以實施詐術為手段，具
    有持續性及牟利性之有結構性詐騙集團組織（下稱本案詐欺
    集團），共同意圖為自己不法之所有，並基於3人以上共同
    犯詐欺取財、意圖掩飾或隱匿特定犯罪所得來源而移轉特定
    犯罪所得及掩飾或隱匿特定犯罪所得之本質、來源、去向之
    洗錢犯意聯絡，擔任上開詐騙集團內提領詐騙所得款項車手
    之工作。渠等之工作內容及分工方式為被告提供其名下之中
    華郵政股份有限公司臺北郵局局號0000000號、帳號0000000
    號帳戶供詐騙款項匯入，被告復依該詐騙集團成員MANGRUBA
    NG JERWIN ALVAREZ（中文姓名：傑溫，下稱傑溫，業經臺
    灣新北地方檢察署檢察官以110年度偵字第4127等號處分不
    起訴）指示，自上開郵局帳戶提領詐騙所得款項，並存入傑
    溫名下樹林迴龍郵局局號0000000、帳號0000000號帳戶，再
    由傑溫自上開郵局帳戶提領詐騙所得款項轉交上手。嗣該詐
    騙集團成員於109年10月間，透過臉書以交友為幌結識告訴
    人陳亭伶，雙方互加Line好友後，復於同年11月18日，利用
    Line向告訴人誆稱欲購買精美禮物相贈，並要求告訴人匯款
    支付款項，致告訴人陷於錯誤，於同年月26日下午3時14分
    許，在學甲郵局匯款新臺幣（下同）4,200元至被告上開郵
    局帳戶，被告旋依傑溫指示，於同（26）日下午5時27分許
    ，前往臺北市○○區○○路000巷00弄00號臺北成功郵局自動櫃
    員機提領4,000元後，於翌（27）日下午4時19分許，前往臺
    北成功郵局以無摺存款方式將4,000元存入傑溫上開郵局帳
    戶。因認被告涉犯組織犯罪防制條例第3條第1項後段之參與
    犯罪組織、刑法第339條之4第1項第2款之3人以上共同詐欺
    取財及洗錢防制法第14條第1項之洗錢等罪嫌云云。
二、按犯罪事實應依證據認定之，無證據不得認定犯罪事實；又
    不能證明被告犯罪或其行為不罰者，應諭知無罪之判決，同
    法第154 條第2 項、第301 條第1 項分別定有明文。而檢察
    官就被告犯罪事實，應負舉證責任，並指出證明之方法，刑
    事訴訟法第161 條第1 項亦有明文規定。因此，檢察官對於
    起訴之犯罪事實，應負提出證據及說服之實質舉證責任。再
    刑事訴訟法上所謂認定犯罪事實之證據，係指足以證明被告
    確有犯罪行為之積極證據而言，該項證據必須適合於被告犯
    罪事實之認定，始得採為斷罪之資料；如未能發現相當證據
    ，或證據不足以證明，自不能以推測或擬制之方法，以為裁
    判基礎；且認定犯罪事實所憑之證據，無論係直接證據或間
    接證據，其為訴訟上之證明，均須達到通常一般之人均不致
    有所懷疑，而得確信其為真實之程度者，始得據為有罪之認
    定，倘其證明尚未達到此一程度，而有合理之懷疑存在，本
    諸無罪推定原則，自應為被告無罪之諭知，最高法院69年台
    上字第4913號、40年台上字第86號及76年台上字第4986號判
    例可資參照。
三、公訴人認被告涉有上開犯行，無非係以：被告之供述、證人
    傑溫、證人即告訴人之證詞、告訴人與本案詐騙集團成員「
    Mark」之Line對話紀錄翻拍相片、匯款申請書、被告提領款
    項之交易明細表暨監視錄影畫面翻拍相片、被告無摺存款之
    存款人收執聯、被告暨傑溫郵局帳戶之開戶資料及其交易明
    細、被告與傑溫Messenger對話紀錄之翻拍相片等，為其主
    要論據。訊據被告固坦承確有自上開郵局帳戶提領告訴人匯
    入款項中之4,000元，並存入傑溫上開郵局帳戶，惟堅決否
    認犯罪，辯稱：傑溫說他上班很忙，他朋友要還他錢，要跟
    我借帳戶，因為我信任傑溫，而且有跟傑溫借錢，想要報答
    他，所以把帳戶借給傑溫使用等語。
四、經查：
  ㈠告訴人遭本案詐騙集團成員以前揭方式詐騙，以致誤信，乃
    將4,200元匯入被告上開郵局帳戶，由被告提領其中4,000元
    後，存入傑溫上開郵局帳戶等情，此分據被告、證人傑溫、
    證人即告訴人供證在卷（見偵卷第19至23、43至47、9至15
    頁；本院卷第25、26頁），且有告訴人與「Mark」Line對話
    紀錄之翻拍相片、告訴人匯款之匯款申請書、被告提領款項
    之交易明細表暨監視錄影畫面翻拍相片、被告無摺存款之存
    款人收執聯、被告暨傑溫郵局帳戶之開戶資料及交易明細可
    佐（見偵卷第67至89、17、39至42、25、27、35至40、57至
    65頁），此部分事實，固堪以認定。
  ㈡本案應審酌者為被告是否參與本案詐騙集團以從事詐欺、洗
    錢犯行，因而提供上開個人金融帳戶供匯款並代為提領、轉
    交款項，茲認定如下： 
  ⒈證人傑溫於警詢時證稱：被告向我借5,000元，借的錢都已還
    清；109年7月中旬我有向被告借帳戶使用，因為有人要拿錢
    給JR EDA，JR EDA沒有存簿，我就提供被告存簿帳戶資料給
    JR EDA，要求被告將匯入她帳戶之4,000元匯入我的帳戶，
    我在109年11月30日提領4,000元交給JR EDA；我不知道是誰
    匯4,000元進被告帳戶等語在卷（見偵卷第39至41頁），且
    有被告於偵查中提出之償還傑溫借款之無摺存款存款人收執
    聯3紙可憑（見偵卷第29頁），足見被告辯稱：因為有向傑
    溫借款，想要報答，所以把帳戶借給傑溫使用等語，並非無
    稽之詞。
　⒉經調閱被告上開郵局帳戶之開戶暨交易紀錄，顯示該帳戶係
    於109年5月12日開戶，除開戶當日存入100元外，於案發前
    之109年7月16日至同年11月8日，均有密集交易紀錄，顯見
    該帳戶並非閒置不用之帳戶；而檢察官並未提出被告因提供
    上開帳戶而獲有利益之具體事證，實難想像被告在無利可圖
    下，甘冒日常使用之金融帳戶遭凍結，及受刑事訴追風險，
    為此損人不利己之行為。
　⒊至檢察官雖謂依被告與傑溫以通訊軟體Messenger（下稱Mess
    enger）之對話紀錄，被告曾談到協助收取4,000元可以獲取
    利息等旨。然該對話紀錄（見本院卷第171、211、213、282
    、285頁）顯示：
　①Khan（按指傑溫，下同）：是的，你不要講那是你的報酬。
　②被告：我本來就沒有跟你拿報酬，是不是。沒有，因為那是
    真實的，我真的沒有拿到報酬。
　③Khan：好的，希望可以解決。……
　④Khan：他們有問過妳是怎麼樣、有沒有利息，因為有可能他
    們還是會再問。
　⑤被告：他們有問過我我怎麼認識你，我是講透過朋友認識，
    因為那時候是有人可以幫我借錢。（回覆Khan上開他們有問
    過妳是怎麼樣、有沒有利息之對話）是的，他們有問過我。
  ⑥Khan：妳怎麼跟他們講？
　⑦被告：我說只有百分之十，但是我已經付清了，我是這樣講
    。他們也是把所有的付款的收據拿走。
　⑧Khan：糟糕喔，他們有問過妳妳拿多少。
　⑨被告：那是最後一筆5,000塊，我們有碰過面，因為我的護照
    被你收住。（回覆Khan上開他們有問過妳妳拿多少之對話）
    是的，是15,000，全部的收據他們已經拿走，都是影本。
　　可見傑溫固然一度要求被告不要向我國檢警提及報酬之事，
    然被告隨即堅定、明確地對傑溫回應其確實沒有因本案取得
    報酬，傑溫因此表示「好的」等語，未再異議；另被告提及
    「只有百分之十，但是我已經付清了」、「他們也是把所有
    的付款的收據拿走」、「是15,000，全部的收據他們已經拿
    走，都是影本」等語，再參以上開被告於偵查中提出之無摺
    存款存款人收執聯3紙（見偵卷第29頁），足認被告此部分
    對話內容係其將關於對員警說明如何結識並向傑溫借貸、償
    還借款及利息之情形，轉述於傑溫，核與其出借上開郵局帳
    戶之報酬無涉。據此，自足認被告確實並未因出借金融帳戶
    而取得報酬，此部分公訴意旨，容有誤會。
　⒋再觀諸被告與傑溫間Messenger對話紀錄，被告不斷對於傑溫
    提及「我也是希望名譽被釐清」、「我被無辜的牽涉」、「
    你們給我很大的麻煩，真的很丟臉」等語（見本院卷第75、
    102、165、281、251、288頁），傑溫亦一度表示：「我也
    不知道，是eda講的，我們被他騙」、「對不起，也是我自
    己的錯，我沒有先瞭解才告訴妳」等語（見本院卷第165、2
    81、173、282頁），堪信被告因信任傑溫，方出借個人金融
    帳戶以供匯款並代為領取、轉交款項，其對於其帳戶匯入之
    本案款項係屬詐欺之贓款乙節，事前毫無所悉。
　⒌本院依職權蒐尋相關判決、不起訴處分書之結果（見本院卷
    第317至372頁），EDA VIRGILIO JR RUMBAOA （中文姓名：
    艾德）參與本案詐騙集團，負責自行或透過友人取得金融帳
    戶（含被告上開郵局帳戶）作為匯入詐騙款項之用，嗣並透
    過金融帳戶申設人取得詐騙款項，以此方式共犯詐騙本案告
    訴人之犯行，乃經法院判處罪刑，而傑溫因艾德請託而誤信
    ，以提供含被告等3人之金融帳戶供艾德匯款之行為，則經
    檢察官處分不起訴。尤足證傑溫因艾德請託，轉而商請被告
    提供金融帳戶以供艾德匯款，被告並未直接接觸艾德，單純
    係提供金融帳戶予信任之傑溫使用，實難認其有參與本案詐
    騙集團共同詐騙告訴人並洗錢之存心。
  ㈢綜上所述，足認被告所辯，尚非虛妄，應可信憑。本案尚無
    從依公訴人所舉證據及指出證明之方法，而達通常一般人均
    不致有所懷疑，而得確信其為真實之程度，自難遽入人罪。
    既不能證明被告犯罪，揆諸前開說明，自應為被告無罪之諭
    知。
據上論斷，應依刑事訴訟法第301 條第1項，判決如主文。
本案經檢察官李巧菱提起公訴，檢察官高光萱到庭執行職務。
中　　華　　民　　國　　111 　年　　4 　　月　　25　　日
                  刑事第七庭  審判長法  官  廖建傑
                                    法  官  王星富
                                    法　官　蘇宏杰
以上正本證明與原本無異。
如不服本判決應於收受後20日內向本院提出書狀，並應敘述具體
理由；其未敘述者，應於屆滿後20日內向本院補提理由書（均須
之人數附）「切勿逕送」。告訴人或被害人如對於本判決不服者
，應具備理由請求檢察官上訴，其上訴期間之計算係以檢察官收
受判決之日期為準。
                                    書記官  林怡雯
中　　華　　民　　國　　111 　年　　4 　　月　　29　　日